【裁判字號】    98,交上訴,132
【裁判日期】    981117
【裁判案由】    公共危險等
【裁判全文】
臺灣高等法院刑事判決               98年度交上訴字第132號
上  訴  人  臺灣臺北地方法院檢察署檢察官
上  訴  人
即  被  告  丙○○
選任辯護人  吳茂榕律師
上列上訴人因公共危險等案件，不服臺灣臺北地方法院98年度交
訴字第51號，中華民國98年7月31日第一審判決（起訴案號：臺
灣臺北地方法院檢察署98年度偵字第5963號），提起上訴，本院
判決如下：
    主  文
原判決撤銷。
丙○○犯過失傷害罪，處有期徒刑貳月，如易科罰金，以新台幣
壹仟元折算壹日。又犯肇事致人傷害逃逸罪，處有期徒刑陸月，
如易科罰金，以新台幣壹仟元折算壹日。應執行有期徒刑柒月，
如易科罰金，以新台幣壹仟元折算壹日。緩刑參年。
    事  實
一、丙○○於民國98年1 月13日下午1 時30分許，騎乘車牌號碼
    F8T-596號重型機車，沿臺北市中正區○○○路由北向南方
    向行駛，行經該路2段6巷口設有閃光黃燈「警告」號誌之交
    岔路口時，本應減速接近，注意安全，小心通過，且應注意
    車前狀況，隨時採取必要之安全措施，而依當時天氣晴、日
    間自然光線、視距良好、柏油路面、乾燥、無障礙物等情形
    觀之，又無不能注意之情事，竟疏未注意，貿然高速接近該
    巷口，適有乙○○騎乘自行車沿臺北市中正區○○○路2段6
    巷（單行道）由西向東方向逆向行駛，行至該路2段6巷交岔
    路口時，本應注意先停止於交岔路口前，讓幹道車優先通行
    後認為安全時，方得續行，亦疏未注意即貿然逆向駛越，丙○○見狀閃煞不及，機車倒地滑行而撞擊乙○○所騎自行車
    ，致乙○○倒地而受有頭部外傷、右側慢性硬腦膜下出血、
    頸椎椎間盤突出及背部挫傷等傷害。事故發生後，丙○○已
    明知其駕駛動力交通工具肇事，致乙○○受傷，一時緊張，
    竟基於肇事逃逸之犯意，未留下任何聯絡資料，亦未對乙○○採取必要之救護措施，隨即騎乘前述車輛逃離現場。適員
    警甲○○在場目擊逃逸過程，記下車號並報警處理，始悉上
    情。
二、案經乙○○訴由臺北市政府警察局中正第二分局報告臺灣臺
    北地方法院檢察署檢察官偵查起訴。
    理  由
一、證據能力說明：
    本件被告丙○○及其辯護人對下列所引各項證據之證據能力
    均不爭執（見本院卷第22頁、第42頁），且觀其製作取得情
    形，亦無違法或不當之情況，依刑事訴訟法第159條之4、第
    159條之5規定，均有證據能力，合先敘明。
二、本院查：
  (一)前揭犯罪事實，業據上訴人即被告丙○○於檢察官偵查、原
    審及本院審理時坦承不諱（見偵查卷第37頁、原審卷第11頁
    反面、第頁、本院卷第22頁、第40頁反面），核與告訴人乙○○於警詢時指訴遭機車碰撞而受傷等語（見偵卷第3頁）
    及證人甲○○於本院審理時證述本件車禍之經過及被告肇事
    後逕行離開等情節相符（見本院卷第41-42頁），復有道路
    交通事故現場圖、交通事故補充資料表、交通事故談話紀錄
    表、道路交通事故調查報告表、號誌運作時項相表、疑似道
    路交通事故肇事逃逸追查表、車籍查詢基本資料詳細畫面各
    1份、現場及車損照片8張在卷可證（見偵卷第6頁、第19-32
    頁），而告訴人乙○○因本件車禍受有頭部外傷、右側慢性
    硬腦膜下出血、頸椎椎間盤突出及背部挫傷等傷害，亦有臺
    北市立聯合醫院和平院區及國泰綜合醫院之診斷證明書各1
    份在卷可證（見98年度他字第2981號卷第5-6頁），足見被
    告之自白核與事實相符，堪予採信。
  (二)公訴意旨雖以告訴人乙○○之指訴，認被告係騎車撞及行走
    於人行穿越道上之告訴人云云。惟查目擊證人即員警甲○○
    於本院審理時已證述：當時伊在重慶南路2斷4號前值勤，聽
    見剎車聲，看見1台機車滑倒，滑行撞到腳踏車，腳踏車駕
    駛正騎車要過馬路，碰撞地點靠近行人穿越道，但不是在行
    人穿越道上…等語明確（見本院卷第41頁），且與案發現場
    監視器側錄畫面所示肇事地點係在路口黃網線內，而非人行
    穿越道上乙節相吻合（見偵卷第81頁），堪認二車碰撞之地
    點確實在行人穿越前之交岔路口無誤。參以告訴人乙○○遭
    撞擊後跌倒昏迷不醒，隨即送醫治療，其後承辦員警前往醫
    院詢問告訴人乙○○有關肇事經過時，告訴人已明白表示對
    肇事經過無記憶，此有交通事故談話紀錄表在卷可證（見偵
    卷第21頁），能否以告訴人事隔近1月後在警詢之供述，作
    為不利於被告之認定，實有疑問。況告訴人前開所指，除為
    被告所否認，又與卷內證據資料相佐，尚難遽信。
  (三)按道路交通安全規則所稱之汽車，乃指在道路上不依軌道或
    電力架線而以原動機行駛之車輛，包括機器腳踏車；又所稱
    之慢車種類及名稱如下：一、自行車：（一）腳踏自行車。
    該規則第2條第1項第1款、第6條第1項第1款分別定有明文。
    又閃光黃燈表示「警告」，車輛應減速接近，注意安全，小
    心通過；又汽車行駛至交岔路口，應遵守燈光號誌；汽車行
    駛時，駕駛人應注意車前狀況及兩車併行之間隔，並隨時採
    取必要之安全措施；另慢車行駛至交岔路口，其行進或轉彎
    ，應依標誌、標線或號誌之規定行駛。道路交通標誌標線號
    誌設置規則第211條第1項、道路交通安全規則第102條第1項
    第1款、第94條第3項、第125條均定有明文，被告為領有合
    格駕駛執照之駕駛人，對此道路交通安全規則當為其所知悉
    ，其於上開時地駕車行經肇事地點時，自應注意上開道路交
    通安全規則，而依現場照片及道路交通事故調查報告表所示
    ，當時天氣晴、日間自然光線、視距良好、柏油路面、乾燥
    、無障礙物等情形觀之，又無不能注意之情事，竟於行經上
    開交岔路口時，未注意遵守閃光黃燈號誌，減速慢行，注意
    車前狀況，做隨時煞停之準備，致突見告訴人騎乘之自行車
    從巷口逆向駛至時，閃煞不及機車倒地滑行，並與告訴人所
    騎之自行車發生碰撞，足徵被告駕駛上開車輛進入設有閃光
    黃燈號誌之交岔路口時，疏未注意減速慢行至隨時可煞停之
    程度。再審諸現場圖及現場照片所示，機車倒地滑行24.7公
    尺始停止，亦見被告行經該交岔路口顯無減速慢行注意安全
    之情。至於告訴人於前開時地騎乘自行車，亦未注意重慶南
    路2段6巷口為東往西方向之單行道，應遵循標誌指示方向行
    車，竟貿然逆向行駛進入該岔路口，且未注意重慶南路2段6
    巷口設有閃光紅燈，此有道路交通事故調查報告表、號誌運
    作時相表及現場相片可稽（偵查卷第22-23頁、第26頁、第
    29-30頁），告訴人自應先減速接近，停止於交岔路口前，
    ，讓幹道上之被告車輛先行後再為續行，即不致發生本件交
    通肇事，足見被害人於本件肇事同有過失。然雖告訴人同為
    事故發生之原因之一，而與有過失，然尚無從據此以解免被
    告應負之過失刑責，僅可供量刑之斟酌而已。此外，告訴人
    因被告過失肇事致受有上揭傷害，被告過失行為與告訴人之
    傷害間具有相當因果關係甚明。另被告機車倒地滑行撞擊告
    訴人所騎自行車，該自行車前輪因此撞歪，亦有照片在卷可
    佐（偵卷第27、29頁），顯見其撞擊力甚大，被告應無不知
    悉肇事之理，卻逕駕車駛離，任令告訴人留在現場而未為任
    何處置，自屬逃逸行為無訛。況被告亦自承因緊張才騎車離
    開現場，被告意圖逃逸、規避責任之心態昭然若揭，被告有
    肇事逃逸之舉，亦堪認定。綜上所述，本件事證已臻明確，
    被告犯行堪以認定，應予依法論科。
三、核被告丙○○所為，係犯刑法第284條第1項前段之過失傷害
    罪及同法第185條之4之駕駛動力交通工具肇事致人受傷逃逸
    罪。被告所犯上開二罪間，犯意各別，構成要件互異，應予
    分論併罰。
四、原審據以論罪科刑，固非無見。惟查(一)原審認被告係犯過失
    傷害罪，卻漏未認定被害人對於本件交通事故同有過失，尚
    有未洽。(二)未及審酌被告已與被害人達成民事和解，尚有未
    洽。檢察官援引告訴人之請求，上訴指摘原判決量刑過輕，
    並無理由，被告提起上訴指摘告訴人就事故之發生亦有過失
    ，原審量刑過重，為有理由，且原審有(一)部份之瑕疵，自應
    由本院撤銷改判。爰審酌被告無犯罪前科紀錄，品行尚佳，
    專科畢業之智識程度，本件車禍之過失情節尚非重大，告訴
    人受傷程度非輕，告訴人亦有過失，肇事逃逸對於告訴人之
    生命、身體造成之危險性，暨衡以被告犯罪之手段、始終坦
    承犯行之態度、與告訴人和解並賠償新台幣30萬元等一切情
    狀，分別量處如主文第二項所示之刑，並均諭知易科罰金之
    折算標準，併定其應執行之刑。又依司法院釋字第662號解
    釋：「中華民國94年2月2日修正公布之現行刑法第41條第2
    項，關於數罪併罰，數宣告刑均得易科罰金，而定應執行刑
    之刑逾6個月者，排除適用同條第1項得易科罰金之規定部分
    ，與憲法第23條規定有違，並與本院釋字第366號解釋意旨
    不符，應自本解釋公布之日起失其效力。」故對於數罪併罰
    ，數宣告刑均得易科罰金，而定應執行之刑超過6個月之案
    件，依司法院釋字第366號、662號解釋意旨，仍得易科罰金
    ，是並諭知被告易科罰金之折算標準。再被告未曾因故意犯
    罪，受有期徒刑以上刑之宣告，有本院被告前案紀錄表在卷
    可參，茲因一時失慮，致罹刑章，惟已坦承認錯，並與被害
    人達成民事和解賠償損害，有臺灣臺北地方法院和解筆錄1
    份附卷可稽，且經此偵審教訓，當知悔改，而無再犯之虞，
    爰宣告緩刑參年，以啟自新。
據上論斷，應依刑事訴訟法第369條第1項前段、第364條、第299
條第1項前段，刑法第185條之4、第284條第1項前段、第41條第1
項、第51條第5款、第74條第1項第1款，刑法施行法第1條之1，
判決如主文。
本案經檢察官吳春麗到庭執行職務。
中    華    民    國    98    年    11    月    17    日
                    刑事第十八庭審判長法  官  吳鴻章
                                      法  官  曾淑華
                                      法  官  汪梅芬
以上正本證明與原本無異。
肇事逃逸部分如不服本判決應於收受送達後10日內向本院提出上
訴書狀，其未敘述上訴之理由者並得於提起上訴後10日內向本院
補提理由書（均須按他造當事人之人數附繕本）「切勿逕送上級
法院」。
過失傷害部分不得上訴。
                                      書記官  劉寶鈴
中    華    民    國    98    年    11    月    17    日
附錄：本案論罪科刑法條全文
中華民國刑法第284條第1項
因過失傷害人者，處6月以下有期徒刑、拘役或5百元以下罰金，
致重傷者，處1年以下有期徒刑、拘役或5百元以下罰金。
中華民國刑法第185條之4：
駕駛動力交通工具肇事，致人死傷而逃逸者，處6月以上5年以下
有期徒刑。


司法院資訊處製作；財團法人民間司法改革基金會備份。
